---
title: "manejo de datos"
author: "Alexis Rangel"
date: "2022-10-30"
output:
  html_document:
    df_print: paged
---

```{r setup, include=FALSE}
knitr::opts_chunk$set(echo = TRUE)
```

```{r}
setwd("~/Maestria/Curso propedeutico/coloquio/ColoquioMAEA") 
#estableciendo directorio
library(readr)
library(ggplot2)
library(tidyr)
library(readxl)
library(dplyr)
library(magrittr)
#file.choose()
ruta_db = "./DBS/Default of Credit Card Clients Dataset/UCI_Credit_Card.csv"

df1 = read.csv(ruta_db)
```

### Función FILTER

```{r}
#spec(df1)
head(df1)
names(df1)
```

```{r}
clientes_mujeres <- filter(df1, SEX==2);head(clientes_mujeres)

clientes_mujeres_solteras <- filter(df1, SEX==2, MARRIAGE == 1);head(clientes_mujeres_solteras)

str(clientes_mujeres_solteras)

#para consultar el numeor de registros
print(length(rownames(clientes_mujeres_solteras)))


```

Agregando un operador logico en el filtro

```{r}
clientes_mujeres_solteras_en_universidad_o_prepa <- filter(df1, SEX==2, MARRIAGE == 1, (EDUCATION == 1 | EDUCATION == 2));head(clientes_mujeres_solteras_en_universidad_o_prepa)

str(clientes_mujeres_solteras_en_universidad_o_prepa)

#para consultar el numeor de registros
print(length(rownames(clientes_mujeres_solteras_en_universidad_o_prepa)))
```

#practicando args en python

```{python}

def convertir_temp(*args):
  print(args, type(args))
  print(args[0])
  
  celsius = [(x-32) * 0.5556 for x in args]
  return celsius
  
  
  
temperaturas = [32.0, 100.4, 122.0]
cels = convertir_temp(*temperaturas)
print(cels)


```

### FUnción SELECT
```{r}
df2 = select(df1, ID, EDUCATION, SEX, AGE, MARRIAGE); head(df2)
#La función select recibe las coolumnas para ordenar, ya sea como tipo string o tipo objeto
```

```{r}
df2_0 = select(df1, BILL_AMT1:BILL_AMT6); head(df2_0)
```
#### FIltro por exclusión
```{r}
df2_01 = select(df1, -(BILL_AMT1:BILL_AMT6)); head(df2_01)
names(df2_01)
```
#### Filtrando por un vector más personalizado
```{r}
df2_02 = select(df1, c(ID, BILL_AMT1:BILL_AMT6)); head(df2_02)
names(df2_02)
```

Existen algunas otras funcionen que podemos utilizar junto con select():

• starts_with(“abc”) selecciona las variables que comienzan con “abc”
• ends_with(“xyz”) selecciona las variables que terminan con “xyz”
• contains(“ijk”) selecciona las variable que en su nombre contienen “ijk”
enigh_corto2 <- select(enigh, folioviv:sexo_jefe, gasto_mon)
• matches(“(.)\1”) selecciona las variables que corresponden a una expresión regular
• num_range(“x”, 1:3) selecciona las variables llamadas x1, x2 y x3

### Seleccionando un df que contenga columnas que cumplan concondiciones especificas:

#### Empiecen con...
```{r}
df2_03 = select(df1, starts_with('PAY')); head(df2_03)
```

#### Num range

```{r}
df2_04 = select(df1, num_range('PAY_', 0:3)); head(df2_04)

```
#### Match

```{r}
df2_05 = select(df1, matches("PAY_A")); head(df2_05)
```

### Función ARRANGE

##### FIltrando el df por el orden de una variable
```{r}
df2_1 = arrange(df2, AGE); head(df2_1)
df2_2 = arrange(df2, desc(AGE)); head(df2_2) # de mayor a menor (descendente) el ordenamiento
```


##### Filtrando por dos variables, primero ordena por las observaciones de la segunda y luego por el siguiente argumento

```{r}
names(df2)
df2_3 = arrange(df2, AGE, EDUCATION); head(df2_3)

```
### Función MUTATE
#### Para agregar una nva columna al df o escribir uno nuevo

```{r}
names(df2)
df4 = mutate(df2, months_living = AGE * 12);head(df4)

```


### Función SUBSTR
nos ayuda a extraer una cadena de texto indizada de otra cadena de texto
```{r}

temp1 = 'cadena_texto'; temp1 
substr(temp1, 3, 6)

```

### Función SUMMARISE

#### Resumen estadistico de el promedio de crédito y el promedio de edad por sexo (masculino)

```{r}
names(df1)
estadist1 = summarise(filter(df1, SEX == 1), mean(LIMIT_BAL), mean(AGE)); estadist1
```


```{r}
estadist1_1 = summarise(filter(df1, SEX == 1, MARRIAGE == 1), mean(LIMIT_BAL), mean(AGE)); estadist1_1
```
```{r}
estadist1_2 = summarise(filter(df1, SEX == 1, MARRIAGE == 2), mean(LIMIT_BAL), mean(AGE)); estadist1_2
```

#### Resumen estadistico de el promedio de crédito y el promedio de edad por sexo (femenino)
```{r}
estadist2_1 = summarise(filter(df1, SEX == 2), mean(LIMIT_BAL), mean(AGE)); estadist2_1
```

#### Resumen estadistico de el promedio de crédito y el promedio de edad por sexo (femenino) y estado civil casadas (1)
```{r}
#mujeres casada
estadist2_1 = summarise(filter(df1, SEX == 2, MARRIAGE == 1), mean(LIMIT_BAL), mean(AGE)); estadist2_1

```
```{r}
#mujeres casada
estadist2_2 = summarise(filter(df1, SEX == 2, MARRIAGE == 2), mean(LIMIT_BAL), mean(AGE)); estadist2_2
```
Valdria mucho la pena poder tener un df agrupado por nivel educativo, sexo, edad y estado civil, como se distribuye el credito promedio aprobado (y cuanto representa de la población ese grupo, dado que seguramente tienen diferentes tamaños)


```{r}
df1_corto = select(df1, SEX, MARRIAGE, LIMIT_BAL, EDUCATION, AGE)
```

```{r}
grupos_escolares = group_by(df1, EDUCATION); grupos_escolares
summarise(grupos_escolares, mean(AGE), mean(LIMIT_BAL))

```
#Obteniendo por sexo y estado civil, el promedio de edad y el promedio de la linea de crédito, y ordenandolo en descendente por el monto de linea para ver que grupos son más beneficiados
```{r}
sexo = group_by(df1, SEX, MARRIAGE); sexo

estadist3 = summarise(sexo, mean(AGE), mean(LIMIT_BAL)); estadist3
colnames(estadist3) = c('SEX', 'MARRIAGE', 'MEAN_AGE', 'MEAN_LIMIT_BAL')
estadist3_1 = arrange(estadist3, desc(MEAN_LIMIT_BAL)); estadist3_1
```
#Obteniendo por sexo y eduación, el promedio de edad y el promedio de la linea de crédito, y ordenandolo en descendente por el monto de linea para ver que grupos son más beneficiados
```{r}
sexo = group_by(df1, SEX, EDUCATION); sexo

estadist4 = summarise(sexo, mean(AGE), mean(LIMIT_BAL)); estadist3
colnames(estadist4) = c('SEX', 'EDUCATION', 'MEAN_AGE', 'MEAN_LIMIT_BAL')
estadist4_1 = arrange(estadist4, desc(MEAN_LIMIT_BAL)); estadist4_1
```

#Obteniendo por sexo, eduación y estado civil, el promedio de edad y el promedio de la linea de crédito, y ordenandolo en descendente por el monto de linea para ver que grupos son más beneficiados

```{r}
groupedBy = group_by(df1, SEX, EDUCATION, MARRIAGE); groupedBy

estadist5 = summarise(groupedBy, mean(AGE), mean(LIMIT_BAL)); estadist3
colnames(estadist5) = c('SEX', 'EDUCATION', 'MARRIAGE','MEAN_AGE', 'MEAN_LIMIT_BAL')
estadist5_1 = arrange(estadist4, desc(MEAN_LIMIT_BAL)); estadist5_1
```


```{r}
ggplot(data=estadist5_1, mapping = aes(x=EDUCATION, y=MEAN_LIMIT_BAL)) +
geom_point(aes(size =  MEAN_AGE), alpha = 1/3) + geom_smooth(se=FALSE)
```

Practicando PIPE
```{r}

x <-  1:10
logx <- log(x)
meanlogx <- mean(logx)
sqrt(meanlogx)


sqrt(mean(log(1:10)))

```
```{r}

1:10 |>
  log() |>
  mean() |>
  sqrt()
```
```{r}
group_by(df1, SEX, EDUCATION, MARRIAGE) |>
  summarise(mean(AGE), mean(LIMIT_BAL)) |>
  arrange(EDUCATION)
```
PRACTICANDO EL OPERADOR PIPE (TUBERIA)

Generando un vector de 100 numeros aleatorios con media 0 y desvesta 1 (con la función rnorm), sacandole el absoluto, ordenandolos de menor a mayor
```{r}
library(magrittr)

#Forma 1
sort(abs(rnorm(100)))

#Forma 2

rnorm(100) %>% abs() %>% sort()


```

Seleccionar las columnas cyl, hp, drat de mtcars. FIltrar los renglones  en los que cyl sea diferente a 6, renombrar la columna cyl por cilindros y finalmente obtener un resumen estadístico para las columnas
```{r}
library(dplyr)

df1_mtcars = select(mtcars, cyl, hp, disp)
df1_mtcars = filter(df1_mtcars, cyl != 6); df1_mtcars
res_1 = summarise(df1_mtcars); res_1

res_1 = summary(rename(filter(select(mtcars, cyl, hp, disp), cyl != 6), cilindros = cyl));res_1


res_2 = select(mtcars, cyl, hp, disp) %>% filter(cyl != 6) %>% rename(cilindros = cyl) %>% summary(); res_2


```

