---
title: "piloto"
author: "Alexis Rangel"
date: "2022-10-22"
output: word_document
editor_options: 
  markdown: 
    wrap: 72
---

## Cargando paquetes y base requeridos

```{r}
setwd("~/Maestria/Curso propedeutico/coloquio") #estableciendo directorio
# instalar paquete readr
#install.packages("readr")
# cargar paquete readr
library(readr)
library(ggplot2)
library(tidyr)
library(readxl)
library(dplyr)
#file.choose()
ruta_db = "./DBS/Default of Credit Card Clients Dataset/UCI_Credit_Card.csv"

df1 = read.csv(ruta_db)

```

## Examinando el objeto

```{r}
class(df1) #verificando que sea un df
head(df1) #cabeza de df
str(df1) #generales del df
names(df1) #columnas del df
summary(df1) #estadisticas
length(df1) #largo del df1
dim(df1)

```

## ¿De qué trata mi base de datos? -Introducción

####Default Payments of Credit Card Clients in Taiwan from 2005 Esta
base de datos cuenta con variables numericas y categoricas que describen
la situación crediticia de personas con tarjetas de crédito en Taiwan en
2005

------------------------------------------------------------------------

¿Qué variables vamos a usar? Todas. ID: ID of each client
####\*Categoricas SEX: Gender (1=male, 2=female) EDUCATION: (1=graduate
school, 2=university, 3=high school, 4=others, 5=unknown, 6=unknown)
MARRIAGE: Marital status (1=married, 2=single, 3=others) AGE: Age in
years

####\*Numericas LIMIT_BAL: Amount of given credit in NT dollars
(includes individual and family/supplementary credit PAY_0: Repayment
status in September, 2005 (-1=pay duly, 1=payment delay for one month,
2=payment delay for two months, ... 8=payment delay for eight months,
9=payment delay for nine months and above) PAY_2: Repayment status in
August, 2005 (scale same as above) PAY_3: Repayment status in July, 2005
(scale same as above) PAY_4: Repayment status in June, 2005 (scale same
as above) PAY_5: Repayment status in May, 2005 (scale same as above)
PAY_6: Repayment status in April, 2005 (scale same as above) BILL_AMT1:
Amount of bill statement in September, 2005 (NT dollar) BILL_AMT2:
Amount of bill statement in August, 2005 (NT dollar) BILL_AMT3: Amount
of bill statement in July, 2005 (NT dollar) BILL_AMT4: Amount of bill
statement in June, 2005 (NT dollar) BILL_AMT5: Amount of bill statement
in May, 2005 (NT dollar) BILL_AMT6: Amount of bill statement in April,
2005 (NT dollar) PAY_AMT1: Amount of previous payment in September, 2005
(NT dollar) PAY_AMT2: Amount of previous payment in August, 2005 (NT
dollar) PAY_AMT3: Amount of previous payment in July, 2005 (NT dollar)
PAY_AMT4: Amount of previous payment in June, 2005 (NT dollar) PAY_AMT5:
Amount of previous payment in May, 2005 (NT dollar) PAY_AMT6: Amount of
previous payment in April, 2005 (NT dollar) default.payment.next.month:
Default payment (1=yes, 0=no)

¿De dónde sacamos la BD?
<https://www.kaggle.com/datasets/uciml/default-of-credit-card-clients-dataset>

## INTRODUCCIÓN A GGPLOT

#### Una gráfica basica que me muestre la relación entre la educación y el crédito total al que puede acceder´ el cliente

```{r}
#colnames(df1)
ggplot(data = df1) +
  geom_point(mapping = aes(x =EDUCATION, y =LIMIT_BAL ), color="firebrick")

```

#### Aplicando filtros simples al df

```{r}
# ¿Por qué hay valores en 0 en la columna EDUCATION?
df1_filtrado = df1[df1$EDUCATION == 0,]
vector_eduacion0 = df1[df1$EDUCATION == 0,]$EDUCATION
length(vector_eduacion0)
```

```{r}
df1$EDUCATION = as.factor(df1$EDUCATION)
ggplot(data = df1) +
  geom_point(mapping = aes(x =SEX, y =ID))
```

```{r}
df1$SEX = as.factor(df1$SEX) #Casteando la columna SEX a factor, dado que era un vector de integers
ggplot(data = df1) +
  geom_point(mapping = aes(x =EDUCATION, y =LIMIT_BAL, color=SEX))
```

En general cualquier indicación que se encuentre fuera de la función aes
modificará todos los puntos de la misma manera, mientras que si se
encuentra dentro de la función aes cambiará la estética en relación al
contenido de una variable. Esta variable debe ser indicada, como por
ejemplo color=tipo_empleo

```{r}
#ENcontrando valores unicos en un vector
vector_sex = df1[df1$SEX,]$SEX;unique(vector_sex)
table(df1$SEX) # contando cuantas mujeres y hombres hay en la base de datos -> (1=male, 2=female)
```

```{r}
df1$MARRIAGE = as.factor(df1$MARRIAGE)
ggplot(data = df1) +
  geom_point(mapping = aes(x =EDUCATION, y =LIMIT_BAL, color=MARRIAGE, shape= SEX))
```

```{r}
ggplot(data = df1) +
  geom_point(mapping = aes(x =EDUCATION, y =LIMIT_BAL, alpha=AGE))
```
